【裁判字號】    97,上易,1078
【裁判日期】    980401
【裁判案由】    竊盜
【裁判全文】
臺灣高等法院高雄分院刑事判決        97年度上易字第1078號
上  訴  人
即  被  告  甲○○
                    現在臺灣高雄戒治所戒治中
上列上訴人因竊盜案件，不服臺灣屏東地方法院97年度易字第18
6 號中華民國97年10月2 日第一審判決（起訴案號：臺灣屏東地
方法院檢察署97年度偵字第736 號），提起上訴，本院判決如下
：
    主  文
上訴駁回。
    事  實
一、甲○○曾於民國94年間，因竊盜及施用毒品等案件，經臺灣
    高雄地方法院以94年度易字第1292號案件，分別判處有期徒
    刑6 月、3 月，應執行有期徒刑8 月確定，於95年9 月11日
    因縮刑期滿執行完畢出獄。甲○○仍不知悔改，與梁銘國（
    業經原審判處罪刑確定）2 人，共同基於意圖為自己不法所
    有之犯意聯絡，於97年1 月24日凌晨4 時許，由梁銘國駕駛
    車牌號碼VO-4179 號自小貨車（該車係梁銘國單獨於同日凌
    晨2 時許，在屏東縣鹽埔鄉○○村○○路66之2 號丙○○住
    處旁之簡易車棚內竊得，梁銘國此部分之竊盜犯行，業經原
    審判處罪刑確定），至高雄縣美濃鎮○○街3 號甲○○住處
    ，搭載甲○○前往台南縣龍崎鄉鄉167 之1 產業道
    路，2 人共同以徒手搬運之方式，合力竊取龍崎鄉鄉公所所
    有、設置於道路旁之亞鐵水溝蓋17塊（重約1281公斤、市價
    約新臺幣1 萬7 千元），並將之搬運至上開自小貨車上，預
    備變賣換取現金花用。嗣二人於同日上午7 時30分許，載運
    該水溝蓋行經屏東縣里港鄉○○村○○道路時，因行跡可疑
    為警盤查後始悉上情。
二、案經屏東縣警察局里港分局報告臺灣屏東地方法院檢察署檢
    察官偵查起訴。
    理  由
壹、程序部分：
    按被告以外之人於審判外之陳述，雖不符刑事訴訟法第159
    條之1 至第159 條之4 之規定，而經當事人於審判程序同意
    作為證據，法院審酌該言詞陳述或書面陳述作成時之情況，
    認為適當者，亦得為證據。當事人、代理人或辯護人於法院
    調查時知有第159 條第1 項不得為證據之情形，而未於言詞
    辯論終結前聲明異議者，視為有前項之同意，同法第159 條
    之5 第1 、2 項定有明文。立法意旨在於傳聞證據未經當事
    人之反對詰問予以核實，原則上先予排除，惟若當事人已放
    棄反對詰問權，於審判程序中表明同意該等傳聞證據可作為
    證據，基於尊重當事人對傳聞證據之處分權，及證據資料愈
    豐富，愈有助於真實發見之理念，且強化言詞辯論主義，使
    訴訟程序得以順暢進行，上開傳聞證據亦均具有證據能力。
    查本案據以認定被告犯罪事實之被告以外之人之言詞或書面
    陳述，被告及檢察官於本院審理時，均同意作為證據，且於
    本院言詞辯論終結前，均未聲明異議，而本院審酌該言詞陳
    述及書面陳述作成之情況，未見有何不適當之情形，故依前
    開規定，均得為證據。
貳、實體部分：
一、訊據被告甲○○，矢口否認有何上開竊盜之犯行，其先於警
    詢及偵訊時辯稱：是梁銘國開自小貨車到伊家找伊，要伊幫
    他把貨車上載的水溝蓋搬下車，伊就答應跟他一起上車，隨
    後他開往屏東縣里港鄉而為警查獲云云；再於本院及原審審
    理時辯稱：那天伊在睡覺，梁銘國來找伊喝酒聊天，聊天完
    他約伊一起去兜風，伊沒去台南竊取水溝蓋，伊也不知道車
    上有水溝蓋云云。經查：
  (一)原審共同被告梁銘國於上開時間，駕駛上開自小貨車前往被
    告甲○○住處，搭載被告甲○○至台南台南縣龍崎鄉鄉○○村167 之1 產業道路，2 人共同合力竊取上開水溝蓋之事
    實，業據梁銘國於警詢時供稱：「公物亞鐵水溝蓋係我與甲
    ○○2 人竊取的」等語（見警卷第4 至第6 頁），嗣又於偵
    查中，以證人身分具結證稱：「扣案的水溝蓋17塊是我和甲
    ○○2 人在今天凌晨4 點時一起去偷的，是我開那輛偷到的
    小貨車載甲○○過去，我和甲○○都有動手，將水溝蓋從路
    旁搬到小貨車上」等語（見偵卷第8 頁），復於原審第一次
    準備程序以被告身分受訊問時，仍供稱：「我於案發當天凌
    晨3 、4 點與被告甲○○一起去偷水溝蓋，被告甲○○也與
    我一起下車並一起搬水溝蓋」等語（見原審卷第34頁），核
    其所述情節均前後一致，供述明確，並無齟齬之處；況梁銘
    國及被告甲○○2 人利害關係相同，梁銘國若指訴被告甲○
    ○之犯行，並不會形成對自己有利情況，認其尚無故為誣陷
    被告甲○○之虞，是其上開陳述，應可採信。
  (二)又上開亞鐵水溝蓋數量共計17塊、總重約為1,281 公斤等情
    ，有贓物認領保管單乙紙在卷足憑（見警卷第27頁），據此
    則平均每一塊水溝蓋約重達75公斤，且該水溝蓋寬度達80公
    分，亦據台南縣龍崎鄉鄉公所清潔隊員工乙○○於警詢時陳
    述明確，並有該水溝蓋照片附卷可憑，故該水溝蓋之體積非
    小、重量非輕，欲以梁銘國一人之力獨自搬運數量達17塊之
    水溝蓋，至離地尚有相當高度之小貨車車斗上，實屬難事；
    況查獲當時，被告甲○○猶不避嫌在載運上開水溝蓋之自小
    貨車上，有查獲時照片在卷可佐，衡情應係被告甲○○應係
    與梁銘國2 人共同合力竊取前揭水溝蓋後，欲再持往銷贓無
    誤，從而梁銘國上開陳述應與事實相符，此部分事實應可認
    定。
  (三)梁銘國雖於原審審理時改稱：「當天甲○○沒有去，我搬好
    之後才去甲○○家；我在清晨時找甲○○喝酒聊天，我到房
    間找他，他當時在睡覺；甲○○沒有幫我把水溝蓋搬下車；
    17塊水溝蓋我是自己一個人搬的，後來我載甲○○到處兜風
    」云云（見原審97年9 月18日審判筆錄），然此與其前開陳
    述已有出入，且衡諸常情，一般人殊少於凌晨他人休息熟睡
    時段前往拜訪，且若當時被告甲○○正在睡覺，則2 人顯未
    事先約好，則梁銘國何能自行打開房門逕行進入被告甲○○
    之房間，故梁銘國上開所證，亦與常理有違。又梁銘國於竊
    取水溝蓋前已先竊得前揭自小貨車，如上所述，依常情，行
    為人在竊得他人之物後，若非欲供他用，為免夜長夢多，通
    常會將之隱匿、或儘速處分，以免其犯行被人發覺，但梁銘
    國竟稱：伊竊得水溝蓋後前往被告甲○○住處與其聊天喝酒
    ，且載其到處兜風云云，此亦顯與常情有違，故梁銘國上開
    有利於被告甲○○之證詞，殊無可採，而不能為被告有利之
    認定。
  (四)又梁銘國於原審審理時證稱：伊於檢察官訊問時因毒癮發作
    、神智不清，所述均不正確云云，惟其於偵訊中已供稱：伊
    很多天沒吸毒等語（見偵卷第9 頁），況就偵訊中之筆錄觀
    之，其就竊盜情節均能一一詳為供述，並無有因身體狀況而
    不能陳述之情形，且其於原審行第一次準備程序時，並無任
    何身體不適狀況，亦對被告甲○○涉及竊盜乙節為與偵查中
    相同之陳述，從而可知，梁銘國於原審時所稱：訊問時毒癮
    發作云云，顯係為迥護被告甲○○之詞，亦無足採。
  (五)綜上所述，本件事證明確，被告甲○○與梁銘國2 人共同竊
    取上開水溝蓋之犯行，洵堪認定。
二、核被告甲○○所為，係犯刑法第320 第1 項之普通竊盜罪。
    其與梁銘國2 人，有犯意聯絡，行為分擔，為共同正犯。又
    被告甲○○有如事實欄所載之犯罪前科紀錄及徒刑執行情形
    ，此有臺灣高等法院被告前案紀錄表各1 份在卷可按，其於
    有期徒刑執行完畢後5 年內，故意再犯本件有期徒刑以上之
    罪，為累犯，應依刑法第47條第1 項規定，加重其刑。
三、被告甲○○雖現因「慢性其他器質性腦徵候群」於高雄戒治
    所戒治中，此有行政院衛生署立旗山醫院第5002號診斷證明
    書1 紙在卷可按（見原審卷第62頁），惟此證明書記載其入
    院治療日期為97年5 月30日，尚難證明其行為時即97年1 月
    24日，有此病症。況依梁銘國所證：伊於案發前每2 、3 日
    即找甲○○聊天等語（見原審卷第114 頁），足見被告甲○
    ○精神狀態並無異樣。再者，被告甲○○於原審審理中皆能
    清楚描述案發當天梁銘國前往其住處與其外出一事，且2 人
    於車內聊天之話題及內容亦能記憶回想並有條理的表達（見
    原審卷第116 頁），就其不利部分均一概否認等情，此顯非
    精神狀況有異之現象，綜上足認案發當時被告甲○○能夠了
    解自己所處之環境及作為，並無精神障礙或心智缺陷，致影
    響其辨識行為違法能力之情形，附此敘明。
四、原審因認被告上開犯罪事證明確，而適用刑法第320 條第1
    項、第47條第1 項，刑法施行法第1 條之1 規定論科，並審
    酌被告被告正值壯年，不思循合法途徑獲致財物，竟圖不勞
    而獲而犯罪，且有多次前科，素行不佳，有上揭被告前案紀
    錄表可考，犯後則矯詞卸責，態度非佳，惟念其犯罪動機尚
    稱單純，且已將竊得之物歸還被害人等一切情狀，量處其有
    期徒刑8 月。其認事用法核無違誤，所處之刑亦屬允當。被
    告上訴否認犯行，指摘原判決不當，為無理由，應予駁回。
五、原審共同被告梁銘國，業經原審判處罪刑確定，併此敘明。
據上論斷，應依刑事訴訟法第368 條，判決如主文。
本案經檢察官林敏惠到庭執行職務。
中    華    民    國    98    年    4     月    1     日
                    刑事第七庭  審判長法  官  莊飛宗
                                      法  官  孫啟強
                                      法  官  邱明弘
以上正本證明與原本無異。
本判決不得上訴。
中    華    民    國    98    年    4     月    1     日
                                      書記官  曾允志
附錄本件判決論罪科刑法條
中華民國刑法第320 條（普通竊盜罪、竊佔罪）
意圖為自己或第三人不法之所有，而竊取他人之動產者，為竊盜
罪，處5 年以下有期徒刑、拘役或5 百元以下罰金。
意圖為自己或第三人不法之利益，而竊佔他人之不動產者，依前
項之規定處斷。
前二項之未遂犯罰之。


司法院資訊處製作；財團法人民間司法改革基金會備份。
